臺灣臺南地方法院民事判決　九十年度訴字第七七六號
　　原　　　告　甲○○
　　被　　　告　乙○○
　　訴訟代理人　丙○○
右當事人間請求侵權行為損害賠償事件，本院判決如左：
    主    　文
原告之訴及假執行之聲請均駁回。
訴訟費用由原告負擔。
    事    　實
甲、原告方面：
  一、聲明：求為判決被告應給付原告新台幣（下同）五十二萬七千元，及自起訴狀
      　　　繕本送達翌日起至清償日止，按週年利率百分之五計算之利息，並陳明
　　　      願供擔保請准宣告假執行。
  二、陳述：
  　（一）緣原告經本院八十六年度執字第六０六三號強制執行拍賣程序，買受訴外
　　　　　人丙○○所有門牌號碼台南市○○街七六號鋼筋混凝土造四層樓房（下稱
　　　　　系爭房屋），並於民國八十七年八月二十九日取得本院核發之不動產權利
　　　　　移轉證書；詎被告竟提起第三人異議之訴，請求撤銷點交之強制執行程序
　　　　　，併聲請停止點交系爭房屋，致本院民事執行處停止進行點交。嗣該第三
　　　　　人異議之訴經三審判決被告敗訴確定後，本院始於九十年四月十三日點交
　　　　　。按原告於八十七年八月二十九日經本院發給不動產權利移轉證書，即已
　　　　　取得系爭房屋之所有權，依法得自由使用、收益、處分之，詎被告藉提起
　　　　　第三人異議之訴，繼續居住使用前開房屋，致原告在九十年四月十三日前
　　　　　，無法使用、收益依法取得之不動產，顯然受有相當於租金之損害。按前
　　　　　開四層樓房每月租金按當地市場行情為一萬七千元，自原告於八十七年八
　　　　　月二十九日取得所有權起，至九十年四月十三日點交予原告為止，共三十
　　　　　一個月，原告共計損失五十二萬七千元，爰依民法第一百八十四條第一項
　　　　　、第一百七十九條起訴請求。
　　（二）又原告雖於八十九年十一月三日將系爭房屋出賣予訴外人蔡太國，惟必然
　　　　　會因被告占有系爭房屋，至本院點交後，原告再將房屋交予訴外人蔡太國
　　　　　後之時日，作為買賣價金損失之計算，由此可知，原告於八十七年八月二
　　　　　十九日取得本院不動產權利移轉證書，至九十年四月十三日點交為止，原
　　　　　告因無法使用、收益、處分系爭房屋所蒙受金錢損失及其他利益已遠超過
　　　　　原告請求損害賠償相當於租金之金額。
    （三）依強制執行法第九十九條：「債務人應交出之不動產，現為債務人占有或
          於查封後為第三人占有者，執行法院應解除其占有點交於買受人等」，是
          兩造於本院完成點交前，因為系爭房屋所產生之訴訟權益之事，皆在強制
          執行事件尚未完成之程序時效內，至於原告何時將系爭房屋出售，實與原
          告對本案侵權行為損害賠償人所指的請求權無關。
乙、被告方面：
  一、聲明：求為判決駁回原告之訴及其假執行之聲請，如受不利之判決，願供擔保
　　　      請准宣告免為假執行。
  二、陳述：
    （一）原告雖因前開執行事件拍賣程序，拍定買受系爭房屋，而於八十七年八月
          二十五日取得本院發給之權利移轉證書，惟本院係通知於八十八年十一月
          十一日上午九時執行點交，被告於八十八年十月七日提出第三人異議之訴
          請求撤銷點交之強制執行，併聲請供擔保停止點交，致原定之八十八年十
          一月十一日未執行點交，是原告得請求損害賠償者，應自八十八年十一月
          十一日起算。
    （二）按土地法第九十七條第一項規定：「城市地方房屋之租金，以不超過土地
          及其建築物申報總價額年息百分之十為限」，係屬強制規定，如當事人間
          約定之租金超過此限制，其超過部分無請求權（參照最高法院四十三年台
          上字第三九二號判例）；房屋及其基地之租金額，按其地區，於土地法第
          九十七條及實施都市平均地權條例第五十八條，分別定有限制，當事人間
          約定之租金超過此限制者，出租人對超過部分無請求權，法院就出租人超
          過部分之請求，予以駁回，與行政機關強制減定前開超限租額，併行不悖
          （參照最高法院五十九年台上字第七九三號判例）。原告主張系爭房屋每
          月租金按當地市場行情為一萬七千元云云，被告予以否認，原告亦未能舉
          證以實其說，空言主張，並無可採。且系爭房屋，原告以一百三十萬元得
          標買受，是原告請求每月按一萬七千元計算損害，顯超過土地法第九十七
          條規定之租金限制，其超過部分並無請求權。
    （三）法院之拍賣，係屬買賣之一種，尚未點交房屋予原告之前，被告繼續使用
          系爭房屋，並非無權占有，不構成侵權行為，自無侵權行為損害賠償之可
          言。
    （四）原告已於八十九年十一月三日將系爭房屋出賣予訴外人蔡太國，且於同年
          十一月三日辦畢所有權移轉登記，是原告並無侵權行為損害賠償請求權，
          其於九十年五月一日起訴請求被告負侵權行為損害賠償責任，顯於法無據
          。
　　理　　　由
一、本件原告起訴主張：其前經由本院八十六年度執字第六０六三號強制執行拍賣程
    序，標得訴外人丙○○所有門牌號碼為台南市○○街七六號房屋一棟，並於八十
    七年八月二十九日取得本院核發之不動產權利移轉證書；詎被告竟提起第三人異
    議之訴，請求撤銷點交之強制執行程序，併聲請停止執行，致本院民事執行處停
    止進行點交之強制執程序。嗣該第三人異議之訴經三審判決被告敗訴確定後，本
    院始於九十年四月十三日點交。是原告自八十七年八月二十九日取得系爭房屋權
    利移轉證書起至九十年四月十三日點交為止，共計三十一個月，因被告藉提起第
    三人異議之訴，繼續居住使用系爭房屋，致原告無法使用、收益依法取得之不動
    產，顯然受有相當於租金之損害。而系爭房屋每月租金按當地市場行情為一萬七
    千元，是原告受有五十二萬七千元之損害，爰依民法第一百八十四條第一項、第
    一百七十九條請求被告給付五十二萬七千元，及自起訴狀繕本送達翌日起至清償
    日止，按週年利率百分之五計算之利息等情。被告則以：其係依法提起第三人異
    議之訴，並提供擔保停止點交之強制執行程序，在未點交前，系爭房屋本即由被
    告居住使用中，並非無權占有，被告自毋須給付租金，且亦不構成侵權行為，又
    原告於八十九年十一月三日已將系爭房屋出賣予訴外人蔡太國，是原告起訴時已
    非系爭房屋所有人，自未受有損害等語資為抗辯。
二、經查，原告主張訴外人丙○○因積欠訴外人泛亞商業銀行股份有限公司台南分行
    （下稱泛亞銀行台南分行）票款債務八十五萬四千元未清償，而經泛亞銀行台南
    分行於八十四年八月十一日向本院民事執行處聲請查封系爭房屋，並於八十六年
    五月九日聲請強制執行拍賣，嗣於第三次拍賣程序中，由原告以一百三十萬七千
    元拍定，而於八十七年八月二十九日取得系爭房屋權利移轉證書，本院原定於八
    十八年十一月十一日點交，惟因被告於八十八年十月七日對原告提起第三人異議
    之訴，並提供擔保而停止執行，迨前開第三人異議之訴經本院八十八年度訴字第
    一八九九號、台灣高等法院台南分院八十八年度上字第五一六號、最高法院八十
    九年度台上字第二六二八號判決被告敗訴確定後，本院於九十年四月十三日始點
    交系爭房屋予原告之事實，為被告所不爭執，並經本院調閱前開第三人異議之訴
    案卷、八十八年度聲字第七七三號停止執行案卷，及本院八十六年度執字第六０
    六三號執行卷查核屬實，堪信為真實。惟被告既以前開情詞置辯，本院審酌如下
    ：
  （一）查，系爭房屋於六十八年十月四日雖登記為被告之名義，並有被告所提建物
        登記簿謄本在卷可稽，且七十四年六月三日修正公布修正後民法第一千零十
        七條第一項規定：「聯合財產中，夫或妻於結婚時所有之財產，及婚姻關係
        存續中取得之財產，為夫或妻之原有財產，各保有其所有權」，而八十五年
        九月二十五日增訂公布之民法親屬編施行法第六條之一亦規定：「中華民國
        七十四年六月四日以前結婚，並適用聯合財產制之夫妻，於婚姻關係存續中
        以妻之名義在同日以前取得不動產，而有左列情形之一者，於本施行法中華
        民國八十五年九月六日修正生效一年後，適用中華民國七十四年民法親屬編
        修正後之第一千零十七條規定：(1)婚姻關係尚存續中且該不動產仍以妻之名
        義登記者(2)夫妻已離婚而該不動產仍以妻之名義登記者」。惟揆其立法目的
        ，係在規範聯合財產由夫妻重新認定財產之歸屬，並以施行後一年為緩衝期
        間，於施行一年後，則一體適用新法，以配合登記制度並維護妻之權益。而
        不動產實施查封後，債務人就該不動產所為移轉、設定負擔或其他有礙執行
        效果之行為，對於債權人不生效力，強制執行法第一百十三條、第五十一第
        二項定有明文。至於已被法院查封之妻名義之不動產，於此增訂民法親屬編
        施行法第六條之一公布施行後，夫無論為重新認定屬妻所有之積極行為，或
        不重新認定屬夫所有之消極行為，致仍登記為妻名義者，如有此增訂法律之
        適用，而認係妻之所有，妻得提起第三人異議之訴，則有礙執行效果，查封
        登記之公信力必遭破壞，而影響於夫之債權人之權益，自與立法之目的有違
        ，允非可取，換言之，應認此增訂之法律施行後，在緩衝之一年期間或之前
        已被查封之夫妻聯合財產，仍應依取得當時適用之民法，定其所有權之歸屬
        ，不能依此增訂之法律逕認於緩衝之一年期屆滿後，仍登記為妻名義之不動
        產係屬妻所有；從而，系爭房屋於八十五年九月二十五日增訂公布民法親屬
        編施行法第六條之一前既已為執行債權人所查封，是依取得時之民法親屬編
        規定，該屋所有權係屬訴外人丙○○所有，並非歸屬被告所有，被告於前開
        第三人異議之訴中，亦自承系爭房屋所有權人為訴外人丙○○，堪可採信。
  （二）次查，本院執行處調取本院八十四年度執全字第一０五四號假扣押案卷，進
        行本件八十六年度執字六０六三號拍賣程序時，均由執行債務人丙○○親自
        蓋章收受鑑定不動產函、陳述底價意見函、鑑定書副本、拍賣期日通知、調
        查通知書（參前開執行卷第二九、四八、六三、八六、一０五、一四三頁）
        ，而本院執行處多次通知被告之文件，亦均由執行債務人丙○○以同居人身
        分，親自蓋章代收（參前開執行卷第二八、四七、六四、八七、一０三、一
        二一、一四四頁），足徵系爭房屋原所有權人丙○○始終均占有系爭房屋，
        而被告與原所有權人丙○○為夫妻關係，其於執行程序及第三人異議之訴所
        具書狀之住所亦與原所有權人丙○○相同，二人顯係住居一家營共同生活，
        被告應係基於共同生活關係，隨同原所有權人丙○○居住於系爭房屋內，再
        參以本件被告之訴訟代理人丙○○於本件審理時亦到庭陳稱：系爭房屋本來
        就是伊的，原由伊與被告一起居住，因為在異議中，所以未搬出等語以觀（
        參本院九十一年六月二十八日言詞辯論筆錄），是被告占有系爭房屋，乃基
        於占有輔助人之地位，洵堪認定。縱或原告主張其受有損害云云屬實，然其
        依侵權行為或不當得利向非占有人之被告請求相當於租金之損害，自屬無據
        。
　（三）再按侵權行為所發生之損害賠償請求權，以有故意或過失不法侵害他人權利
　　　　為其成立要件，若其行為並無故意或過失，即無賠償之可言。提起債務人或
　　　　第三人異議之訴後，為免訴訟程序進行中，因強制執行程序終結而遭受敗訴
　　　　之判決，常有依強制執行法第十八條第二項規定，聲請法院准其提供擔保為
　　　　停止執行之裁定，聲請裁定停止強制執行既為法律明文所設，復於維護權益
　　　　有其必要，果該異議之訴之提起，係正當權利之行使，而非不法之行為，則
　　　　對於聲請停止執行，自亦應同視。查，被告雖於前開系爭房屋執行點交之強
　　　　制執行程序前，提起第三人異議之訴，並提供擔保停止執行，惟被告既主張
　　　　其有排除強制執行之權利，而依強制執行法之規定提起第三人異議之訴，縱
　　　　或嗣後遭三審敗訴確定，亦不得遽此認定被告提起異議之訴及供擔保停止執
　　　　行之行為即為不法之行為，此外，復無其他積極事證足資認定被告前開行為
　　　　非權利之正當行使，則原告僅以被告提起異議之訴，並供擔保停止點交程序
　　　　為由，而依侵權行為法律關係向被告請求損害賠償，亦無足採。
三、從而，原告依侵權行為及不當得利法律關係請求被告給付五十二萬七千元及自起
    訴狀繕本送達翌日起至清償止，按週年利率百分之五計算之利息，為無理由，應
    予駁回。原告之訴既經駁回，其假執行之聲請已失所附麗，應併駁回之。
四、本件判決基礎已臻明確，兩造其餘攻擊防禦方法及舉證，於判決結果無影響，毋
    庸一一論列，附此敘明。
五、據上論結，本件原告之訴為無理由，依民事訴訟法第七十八條，判決如主文。
中　　　華　　　民　　　國　　九十一　　年　　　十　　　月　　　九　    日
                              臺灣臺南地方法院民事第二庭
~B法　　　官　林育幟
右為正本係照原本作成
如對本判決上訴，須於判決送達後廿日內向本院提出上訴狀
中　　　華　　　民　　　國　　九十一　　年　　　十　　　月　　　十一　　日
~B法院書記官　黃淑櫻
